臺灣新竹地方法院刑事判決　　　　　　　 95年度訴字第461號
公　訴　人　臺灣新竹地方法院檢察署檢察官
被　　　告　甲○○
選任辯護人　徐國楨律師
上列被告因偽造有價證券案件，經檢察官提起公訴（95年度偵字
第1209號），本院判決如下：
    主  文
甲○○意圖供行使之用，而偽造有價證券，處有期徒刑壹年陸月
。減為有期徒刑玖月。緩刑貳年。本票壹紙上偽造之發票人「乙○○」印文壹枚及「乙○○」印章壹枚均沒收。
    事  實
一、甲○○（原名李鳳琴）前於民國90年9 月27日簽發票號1473
    62號、面額新臺幣（下同）30萬元、發票日為90年9 月24日
    之本票1 紙向鄭月霞借款，其友人乙○○同時在該本票「此
    致」及「本本票免除作成拒絕證書」文字中間空白部位書寫
    「乙○○」並捺指印1 枚於其上，該本票屆期未獲兌現，經
    持票人丙○○（業經台灣新竹地方法院檢察署檢察官為不起
    訴處分）於93年5 月10日持該本票，主張乙○○亦為該本票
    之發票人，並向本院民事庭聲請裁定准許本票強制執行，經
    本院民事庭以93年度票字第756 號事件受理後，認從本件本
    票原本形式上觀察，相對人乙○○之簽名位置於本票上「此
    致」2 字之後，而發票人欄則另有他人簽署，則依系爭本票
    之文義，應係以乙○○為票據之受款人，而非乙○○之發票
    行為，是相對人乙○○非系爭本票之發票人，而於93年5 月
    28 日 以裁定駁回丙○○之准許本票強制執行之聲請，丙○○於同年5 月26日經法院發還前開本票原本1 紙，並於同年
    6 月3 日收受前開裁定後，即告知甲○○該裁定之事，並將
    前開本票交予甲○○，甲○○乃於93年6 月初，在不詳地點
    ，基於偽造有價證券之犯意，私刻乙○○之印章，偽蓋「乙○○」印文1 枚在前開本票原本之發票人欄而偽造之，再交
    還予丙○○，丙○○於93年6 月14日持該本票，再度向本院
    民事庭聲請裁定准許本票強制執行（93年度票字第973 號）
    ，經本院民事庭法官檢視發現本票發票人欄上之「乙○○」
    之印文1 枚係新蓋而函轉台灣新竹地方法院檢察署檢察官偵
    辦而循線查獲。
二、案經本院民事庭法官職權函轉臺灣新竹地方法院檢察署檢察
    官偵查起訴。
    理    由
一、訊據被告甲○○對於上揭事實坦承不諱（見卷附被告所提之
    刑事陳報狀），核與證人丙○○於警詢、偵查及本院審理中
    證述，及證人乙○○於警詢及偵查中證述相符，並有丙○○
    於93年5 月10日及6 月14日所提出之本票影本、本院93年度
    票字第756 號裁定、本票原本之送達證書影本、本院93年度
    票字第756 號、第973 號卷宗影本、本院92年度竹北簡字第
    269 號簡易判決及台灣新竹地方法院檢察署93年度偵字第45
    82號不起訴處分書等可資佐證。從而，本件事證明確，被告
    犯行堪以認定。
二、新舊法比較：
（一）查被告行為後，刑法部分條文已於94年2 月2 日經總統公
      布修正，並自95年7 月1 日起施行；又刑法施行法增訂第
      1 條之1 亦於95年6 月14日經總統公布，並自同年7 月1
      日起施行。按行為後法律有變更者，適用行為時之法律，
      但行為後之法律有利於行為人者，適用最有利於行為人之
      法律，現行刑法第2 條第1 項定有明文。此條規定係規範
      行為後法律變更所生新舊法律比較適用之準據法，是刑法
      第2 條本身雖經修正，但刑法第2 條既屬適用法律之準據
      法，本身尚無比較新舊法之問題，於新法施行後，應一律
      適用裁判時之現行刑法第2 條之規定，為「從舊從輕」之
      比較，合先敘明。次按本次刑法修正之比較新舊法，應就
      罪刑有關之共犯、未遂犯、想像競合犯、牽連犯、連續犯
      、結合犯，以及累犯加重、自首減輕暨其他法定加減原因
      （如身分加減）與加減例等一切情形而為比較（最高法院
      95年5 月23日95年度第8 次刑庭會議著有決議可資參照）
      。經查：刑法第201 條第1 項之偽造有價證券罪，法定刑
      原為3 年以上10年以下有期徒刑，得併科銀元1000元以下
      罰金，且自24年7 月1 日施行後即未再修正，而依增訂之
      刑法施行法第1 條之1 規定：「中華民國94年1 月7 日刑
      法修正施行後，刑法分則編所定罰金之貨幣單位為新臺幣
      。94年1 月7 日刑法修正時，刑法分則編未修正之條文定
      有罰金者，自94年1 月7 日刑法修正施行後，就其所定數
      額提高為30倍。但72年6 月26日至94年1 月7 日新增或修
      正之條文，就其所定數額提高為3 倍。」，比較增訂之刑
      法施行法第1 條之1 第2 項與被告行為時之刑罰法律即罰
      金罰鍰提高標準條例第1 條之規定，因罰金最高額度相同
      ，並無輕重之分，故非刑罰法令之變更，無刑法第2 條第
      1 項比較新舊法之適用，應逕適用裁判時之刑法施行法第
      1 條之1 （最高法院95年度第21次刑事庭會議決議參照）
      。另刑法第33條第5 款修正為：「主刑之種類如下：五、
      罰金：新臺幣1000元以上，以百元計算之」；與修正前刑
      法第33條第5 款規定之罰金最低額銀元1 元相比較，新法
      將偽造有價證券罪所得科處罰金最低額由銀元1 元提高為
      新臺幣1000元，因此，比較上述修正前、後之刑罰法律，
      本案自應適用被告行為時之刑法第33條第5 款規定論處被
      告罪責，對被告較為有利。
（二）又刑法第59條雖修正為「犯罪之情狀顯可憫恕，認科以最
      低刑仍嫌過重者，得酌量減輕其刑」（修正前規定「犯罪
      之情狀可憫恕者，得酌量減輕其刑」），然此為法院就刑
      之裁量及酌減審認標準見解之明文化，非屬法律之變更，
      自不生新舊法比較之問題（最高法院95年度第8 次刑事庭
      會議決議參照），附此敘明。
三、核被告甲○○所為，係犯刑法第201 條第1 項之偽造有價證
    券罪。被告偽造印章、偽造印文為偽造有價證券之部分行為
    ，而其偽造有價證券後持以行使，其行使之低度行為為偽造
    之高度行為所吸收，均不另論罪，祇應論以偽造有價證券罪
    。本件被告所犯偽造有價證券罪之法定最低本刑為3 年以上
    有期徒刑，而被告業已具狀坦承所有犯行（見刑事陳報狀）
    ，坦然悔悟，並已賠償被害人，此有清償和解書1 紙在卷可
    參，本院認情輕法重，堪予憫恕，雖宣告法定最低度之刑，
    猶嫌過重，爰依刑法第59條之規定減輕其刑2 分之1 。爰審
    酌被告品行、智識程度，因一時思慮不周，而偽造有價證券
    並持之行使，惟犯罪後終知坦承犯行，頗知悔悟，並已賠償
    被害人等一切情狀，量處如主文所示之刑，以示懲儆。查被
    告係於96年4 月24日前犯本件偽造有價證券犯行，因所處之
    刑未逾1 年6 月，合於中華民國九十六年罪犯減刑條例之減
    刑條件，應依該條例第2 條第1 項第3 款之規定減其宣告刑
    2 分之1 。又按修正後刑法施行後，緩刑之宣告，應適用新
    法第74條之規定（前開最高法院刑事庭會議決議參照）。查
    被告前未曾因故意犯罪受有期徒刑以上刑之宣告，有臺灣高
    等法院被告全國前案紀錄表一份附卷可按，其因一時失慮而
    為本件犯行，經此次偵、審教訓，當知所警惕，信無再犯之
    虞，本院認所宣告之刑以暫不執行為適當，併諭知緩刑2 年
    ，以啟自新。末按刑法第205 條對於偽造、變造之有價證券
    設有沒收之特別規定，是對於偽造之有價證券自應依該條規
    定宣告沒收，惟關於二人以上為共同發票人之有價證券，如
    僅其中部分共同發票人係偽造，因該有價證券之真正發票人
    部分仍屬有效，為避免影響合法執票人對於真正發票人之票
    據權利，自不得將整張有價證券宣告沒收，此時僅依前開法
    條規定，將該有價證券關於偽造發票人部分宣告沒收即可（
    最高法院91年度上字第7082號判決意旨可資參照），是本票
    1 紙，其上所偽造發票人欄乙○○部分（指發票人欄上「乙○○」印文1 枚部分），依刑法第205 條之規定，不問屬於
    犯人與否，宣告沒收。又被告所偽刻之「乙○○」印章1枚
    ，雖未經扣案，然無證據證明業已滅失，仍應依刑法第21 9
    條之規定宣告沒收。
據上論斷，依刑事訴訟法第299 條第1 項前段，刑法第2 條第1
項前段、第201 條第1 項、第59條、第74條第1 項第1 款、第20
5 條、第219 條，刑法施行法第1 條之1 第1 項、第2 項前段，
中華民國九十六年罪犯減刑條例第2 條第1 項第3 款、第7 條，
判決如主文。
本案經檢察官楊仲萍到庭執行職務。
中　　華　　民　　國　　96　　年　　11　　月　　29　　日
              刑事第二庭  審判長法  官  汪漢卿
                                法  官  蔡川富
                                法  官  李毓華
以上正本證明與原本無異。
如不服本判決應於收受本判決後10日內向本院提出上訴書狀，上
訴書狀應敘述具體理由。上訴書狀未敘述上訴理由者，應於上訴
期間屆滿後20日內補提理由書狀於本院 (均須按他造當事人之人
數附繕本 )「切勿逕送上級法院」。
中　　華　　民　　國　　96　　年　　11　　月　　29　　日
                                書記官  陳美利
附錄本案論罪科刑法條全文：
刑法第201條
意圖供行使之用，而偽造、變造公債票、公司股票或其他有價證
券者，處三年以上十年以下有期徒刑，得併科三千元以下罰金。
行使偽造、變造之公債票、公司股票或其他有價證券，或意圖供
行使之用，而收集或交付於人者，處1年以上7年以下有期徒刑，
得併科3千元以下罰金。
